【裁判字號】    97,裁,2044
【裁判日期】    970331
【裁判案由】    土地增值稅
【裁判全文】
最  高  行  政  法  院  裁  定
                                     97年度裁字第02044號
上  訴  人  甲○○
被 上訴 人  臺中縣政府地方稅務局
代  表  人  沈政安
上列當事人間土地增值稅事件，上訴人對於中華民國96年12月31
日臺中高等行政法院96年度訴字第497號判決，提起上訴，本院
裁定如下：
    主  文
上訴駁回。
上訴審訴訟費用由上訴人負擔。
    理  由
一、按對於高等行政法院判決之上訴，非以其違背法令為理由，
    不得為之，行政訴訟法第242條定有明文。依同法第243條第
    1項規定，判決不適用法規或適用不當者，為違背法令；而
    判決有同條第2項所列各款情形之一者，為當然違背法令。
    是當事人對於高等行政法院判決上訴，如依行政訴訟法第24
    3條第1項規定，以高等行政法院判決有不適用法規或適用不
    當為理由時，其上訴狀或理由書應有具體之指摘，並揭示該
    法規之條項或其內容；若係成文法以外之法則，應揭示該法
    則之旨趣；倘為司法院解釋或本院之判例，則應揭示該判解
    之字號或其內容。如以行政訴訟法第243條第2項所列各款情
    形為理由時，其上訴狀或理由書，應揭示合於該條項各款之
    事實。上訴狀或理由書如未依此項方法表明，或其所表明者
    與上開法條規定不合時，即難認為已對高等行政法院判決之
    違背法令有具體之指摘，其上訴自難認為合法。
二、本件上訴人對於高等行政法院判決上訴，係以：財政部民國
    93年8月11日台財稅字第09304539730號解釋令係針對利用創
    設共有避稅之土地，本案之案例土地是無條件捐贈給政府，
    並無避稅之意，原處分機關向上訴人徵收土地增值稅，顯然
    違反稅捐公平正義原則及憲法第143條漲價歸公之意旨等語
    ，為其理由。本院經查本件原審判決依調查證據所得而敘明
    ：本件上訴人與訴外人林坤明、曾樹全間創造共有關係，再
    辦理共有物分割，係利用應稅土地與免徵或不課徵土地增值
    稅之土地，取巧安排形成共有關係，並利用共有物分割地政
    機關分算地價結果，墊高前次移轉現值，後再將土地分割移
    轉應稅土地，規避就土地自然增值部分應納土地增值稅之義
    務，其利用私法關係轉換以達規避公法上義務之行為，已違
    反實質課稅及租稅公平原則。從而，被上訴人依財政部93年
    8月11日台財稅字第09304539730號令規定本於實質課稅原則
    ，適用土地稅法第28條及第31條規定，於稅捐稽徵法第21條
    核課期間內，向上訴人補徵系爭土地之土地增值稅新台幣2,
    030,893元，於法並無違誤等情甚詳。上訴意旨就原審已論
    斷者，泛言未論斷，指摘原審判決有理由不備之違法，而未
    具體表明合於不適用法規、適用法規不當、或行政訴訟法第
    243條第2項所列各款之情形，難認對該判決之如何違背法令
    已有具體之指摘。依首揭規定及說明，應認其上訴為不合法
    。
三、據上論結，本件上訴為不合法，依行政訴訟法第249條第1項
    前段、第104條、民事訴訟法第95條、第78條，裁定如主文
    。
中    華    民    國    97    年    3     月    31    日
                    最高行政法院第二庭
                        審判長法官  高  啟  燦
                              法官  劉  介  中
                              法官  黃  合  文
                              法官  廖  宏  明
                              法官  楊  惠  欽
以  上  正  本  證  明  與  原  本  無  異
中    華    民    國    97    年    4     月    1     日
                              書記官  邱  彰  德


司法院資訊處製作；財團法人民間司法改革基金會備份。
